【裁判字號】    89,上易,798
【裁判日期】    890531
【裁判案由】    竊盜等
【裁判全文】
臺灣高等法院臺中分院刑事判決                    八十九年度上易字第七九八號
    上  訴  人  臺灣苗栗地方法院檢察署檢察官
    被      告  丁○○
右列上訴人因被告竊盜等案件，不服台灣苗栗地方法院中華民國八十九年一月二十日
第一審判決（民國八十八年度易字第一三六號；起訴案號：臺灣苗栗地方法院檢察署
八十七年度偵字第三三一一號），提起上訴，本院判決如左：
    主      文
上訴駁回。
    理      由
一、公訴意旨略以：被告丁○○與甲○○、丙○○、戊○○（以上三人已先行審結）
    ，與陳萬興（經原審判處有期徒刑一年，緩刑四年確定）基於毀損保安林地犯意
    之聯絡，先由陳萬興委請甲○○代覓挖土機，俾利開採土石，嗣甲○○即介紹丙○○、戊○○操作挖土機為陳萬興工作，戊○○則另請被告丁○○前往現場施作
    ，並由甲○○帶同至現場會勘後，遂由丙○○先於民國（下同）八十七年七月二
    十日起，被告丁○○則自同年月二十二日起，前往苗栗縣後龍鎮○○段第六四三
    地號之國有保安林地內採取土石，交由不詳之人駕車運往鄭萬益之某處農地，供
    作整地墊土之用，迄於同年月二十三日九時五十分為警查獲時止，共計開挖上開
    土地內面積一一三九平方公尺，竊得約裝載三十六部鐵牛車之土石，因之損壞上
    開第六四三地號保安林地，使林地因土石遭盜採而侵及林木生長，進而影響上開
    保安林阻絕飛砂功能，足生損害於公眾。因認被告丁○○涉犯竊盜罪嫌及損壞保
    安林罪嫌云云。
二、按犯罪事實應依證據認定之，無證據不得推定其犯罪事實，又不能證明被告犯罪
    者，應諭知無罪之判決，刑事訴訟法第一百五十四條、第三百零一條第一項分別
    定有明文。又共同正犯之要件，不僅以有共同行為為已足，尚須有共同犯意之聯
    絡；又認定不利於被告之事實，須依積極證據，苟積極證據不足為不利於被告事
    實之認定時，即應為有利於被告之認定，更不必有何有利之證據，最高法院二十
    八年上字第三二四二號、三十年上字第八一六號著有判例可資參照。
三、本件公訴人認被告丁○○與已經原審科處罪刑之陳萬興有共犯關係，無非係以：
    被告丁○○不否認於上開保安林地採取土石，交由不詳之人運離現場之事實；而
    本件遭開挖之上開地號土地，地處偏僻，雜木林象完整，均屬無經濟價值之雜木
    ，周遭亦均未經開發，一般人見之均應懷疑具有特殊用途，或受管制而為不得開
    發之區域，況近年媒體不斷披露苗栗地區迭遭不肖業者破壞保安林地採取土石情
    事，以被告丁○○以操作挖土機維生，當非毫無所悉，詎渠親見上開土地之現狀
    特殊，竟未經查證土地誰屬、土地用途並丈量得以使用之土地範圍，即受雇廣泛
    採取土石，若謂不知為保安林地，孰人能信？為其主要論據。惟訊據被告丁○○
    堅詞否認有何公訴人所指之犯行，辯稱：伊是替陳萬興整地，不知為保安林等語
    。經查：(一)、丙○○、戊○○係經由甲○○之介紹受僱於陳萬興在前開土地開挖
    整地，被告丁○○則係由其雇主戊○○指派至上開地點開挖，陳萬興係以整地為
    由委請甲○○代為介紹挖土機，並未告知被告丁○○及甲○○、丙○○、戊○○
    明該地係國有土地等情，迭據被告丁○○與丙○○、戊○○、甲○○及陳萬興分
    別於警訊、偵查、原審及本院供述綦詳，且互核其等所供均相符合。則是否得僅
    以被告丁○○單純按日計薪受雇於陳萬興於上址開挖整地，即遽謂被告丁○○與
    陳萬興間就前揭竊盜及損壞保安林犯行必具共同正犯之關係，實非無疑。衡諸社
    會一般情形，受人之託代為介紹挖土機司機者，主觀上常認為請託之人指示工作
    地點應屬合法使用，且挖土機司機短期受僱於人開挖整地，未查證僱請之人就該
    土地是否有權使用，乃事所衡有，則被告丁○○未查證該土地是否陳萬興有權使
    用即逕行受僱於上址開挖整地，尚難認有何悖於常情之處，尚非得以被告丁○○
    受僱於戊○○在現場開挖，即遽認其必係明知該土地非屬陳萬興有權使用。況被
    告丁○○係自八十七年七月二十二日起受僱在該處整地，迄同年月二十三日九時
    五十分許為警查獲時止，均未曾見過陳萬興等情，已據被告丁○○於警訊、偵查
    中供述明確，則以被告丁○○分別僅受雇於該處開挖一日之時間，且均尚未與陳
    萬興謀面之情形下，尤難期其認識該處土地非屬陳萬興有權使用。是既乏積極證
    據足認被告丁○○明知該土地非屬陳萬興有權使用，尚難以擬制或揣測之詞據以
    推論其確係明知該土地非屬陳萬興有權使用。是被告丁○○主觀上以為陳萬興有
    權使用該土地而受僱於該處開挖整地，實難認其知悉陳萬興有何不法所有意圖而
    與之有何共同竊盜之犯意聯絡。(二)、前揭盜採之三十六部鐵牛車之砂土，係另案
    被告鄭萬益獲悉陳萬興於前址整地，經陳萬興同意後自行雇工前往載運至其所有
    田地等情，業據另案鄭萬益於警訊中供述在卷（見原審卷第六十三頁），核與陳
    萬興於偵查及原審中所供相符（見偵查卷第五十六頁反面；原審卷第十九頁），
    該盜取砂土外運既係陳萬興於整地之外另行與另案鄭萬益自行謀議，被告丁○○
    均不知該等砂土係何人運往何處，更難認其與陳萬興間有何意圖為第三人鄭萬益
    不法所有而共同竊盜之犯意聯絡可言。再被告丁○○主觀上既以為該土地為陳萬
    興有權使用，又何能期其知悉該地為國有保安林地。且前揭經開挖之保安林地確
    係緊臨民宅及養豬場，坡腳處亦經開發栽種西瓜之用，有照片附卷可參，亦經原
    審履勘現場屬實（以上見原審卷第三十一－三十六頁、五十一－五十四頁），若
    非經調閱相關土地資料，尚非得以一望即知該處為保安林地。被告丁○○前開所
    辯渠等不知該處為保安林地，尚堪採信。(三)、被告丁○○既非明知該處為保安林
    ，而係誤以為陳萬興有權使用土地而受僱於該處開挖整地，難認其與陳萬興間有
    何損壞保安林之犯意聯絡可言。綜上所述，被告丁○○與陳萬興間既無竊盜及損
    壞保安林之犯意聯絡，尚難以其單純受僱於上址開挖整地，即遽認其與陳萬興間
    就竊盜及損壞保安林犯行有何共犯關係。此外，復查無其他積極證據足資證明被
    告丁○○有何公訴意旨所指犯行，不能證明被告丁○○犯罪，揆諸首揭法條規定
    及判例意旨，原審因而諭知被告丁○○無罪之判決，核無不當，檢察官仍執陳詞
    指摘原判決諭知被告等無罪為不當，請求撤銷改判，惟未有其他積極證據提出可
    供本院審酌，其上訴為無理由，應予駁回。
據上論斷，應依刑事訴訟法第三百六十八條，判決如主文。
本案經檢察官乙○○到庭執行職務。
中      華      民      國    八十九      年      六      月   二十八   日
                                  臺灣高等法院臺中分院刑事第七庭
                                        審判長法  官  林  榮  龍
                                              法  官  黃  日  隆
                                              法  官  江  錫  麟
右正本證明與原本無異。
不得上訴。
                                              書記官  謝  雅  惠
中      華      民      國    八十九      年      六      月    二十九  日
                                                                        Ａ


司法院資訊處製作；財團法人民間司法改革基金會備份。
